【裁判字號】    95,訴更(一),5
【裁判日期】    951213
【裁判案由】    偽造文書等
【裁判全文】
臺灣基隆地方法院刑事判決           95年度訴更(一)字第5號
公  訴  人  臺灣基隆地方法院檢察署檢察官
被      告  甲○○
                    （另案在臺灣宜蘭監獄執行中）
上列被告因偽造文書等案件，經檢察官提起公訴（94年度偵緝字
第439號、第440 號），本院判決如下：
    主  文
本件免訴。
    理  由
一、公訴意旨略以：被告甲○○意圖為自己不法之所有，基於概
    括之犯意，於下列時、地為犯罪行為，因認被告涉犯刑法第
    320 條第1 項竊盜、第216 條行使同法第210 條、第212 條
    之行使偽造私文書、變造特許證罪、第214 條使公務員登載
    不實罪、第339 條第1 項詐欺取財罪嫌：
（一）民國93年9 月間，在新竹縣新豐鄉○○村○○街42號後方
      停車場，以破壞車門方式侵入乙○○所有之SB-2801 號自
      小客車內，竊取其身分證、駕照、健保卡等證件及新竹商
      業銀行、郵局、臺灣銀行提款卡各1 張得手，被告旋於同
      年9 月12日，持竊得之乙○○身分證，前往丁○○經營位
      於基隆市○○路328 號之「日昇通信器材行」，冒用乙○○名義，在行動電話服務申請書上偽造乙○○之署押後，
      交付予丁○○而行使之，以申辦遠傳電信股份有限公司（
      以下簡稱遠傳公司）0000000000號、和信電訊股份有限公
      司（以下簡稱和信公司）0000000000號及臺灣大哥大股份
      有限公司 (以下簡稱臺哥大公司）0000000000號電話及另
      1 不詳門號，足以生損害於乙○○及遠傳公司、和信公司
      及臺哥大公司對申辦行動電話審核之正確性。被告申請前
      開門號後，利用電信公司推出之優惠專案，以低於市價之
      價格詐購優惠行動電話4 支，再以該等行動電話向丁○○
      換取價值約新台幣（下同）1 萬元之高價行動電話1 支，
      使丁○○陷於錯誤而交付。
（二）被告食髓知味，又與游育城、歐慶德及田宇婕等人基於共
      同犯意之聯絡，共謀以變造之證件申辦行動電話，以優惠
      價格詐購行動電話後，再換取高價行動電話，渠等謀議既
      定，遂以換貼相片或剪貼影印等方式，共同變造游育城、
      歐慶德、田宇婕及及田宇婕之大陸籍配偶陳忠斌之身分證
      、駕照、健保卡等證件後，由被告於93年9 月13日帶同游
      育城前往日昇通信器材行，由游育城出示前開變造之身分
      證而行使後，在行動電話服務申請書上填載不實之年籍資
      料，偽造不實之申請書後，持向丁○○行使，申辦和信公
      司0000000000號及臺哥大公司0000000000號電話及另1 不
      詳門號，以優惠價格詐購低價行動電話3 支後，再向丁○○詐騙價值約8,000 元之高價行動電話1 支得手。於93年
      9 月18日，由被告持變造之歐慶德身分證，前往上開日昇
      通信器材行，向丁○○出示而行使之，因無法取信於丁○○，遂由被告陪同丁○○前往歐慶德住處，由歐慶德於行
      動電話服務申請書偽造黃慶德署押後，申辦和信公司0000
      000000 號、0000000000號及另2 不詳門號電話，並由被
      告以優惠專案詐購低價行動電話4 支，再向丁○○詐騙價
      值約1 萬元之高價行動電話1 支得手。嗣於93年11月間，
      經遠傳等電信公司通知被告申辦行動電話申請人之年籍資
      料不符，丁○○始知遭騙。甲○○又於93年10月8 日12時
      許，持變造之田宇婕身分證、駕照及變造之陳忠斌身分證
      、健保卡等證件影本，前往郭林瓊枝經營位於基隆市○○
      路82號之「大呼小叫通訊行」，出示前開變造證件申辦行
      動電話門號而行使之，並由被告在行動電話服務申請書上
      偽造田宇婕、陳忠斌之署押，偽造不實之申請書，交付予
      向郭林瓊枝而行使之，申辦和信公司0000000000號、0000
      000000號電話，嗣郭林瓊枝察覺甲○○所提供之證件有異
      ，被告竟趁郭林瓊枝查證而不注意之機會，徒手竊取該店
      內TOYO牌，序號為000000000000000 號及INNO牌，序號為
      000000000000000 號行動電話各1 支得手，再藉故逃離現
      場。被告以不實之身分證件，偽造不實之行動電話服務申
      請書申辦行動電話，足以生損害於和信公司及臺哥大公司
      對申辦行動電話審核之正確性。
（三）被告於93年9 月19日，向丁○○借用其自小客車外出時，
      徒手竊取置於車內之丁○○中國信託商業銀行卡號000000
      0000000000號信用卡、戊○○駕照、黃和男駕照各1張得
      手，旋持上開竊得之信用卡前往基隆市○○路259 號燦坤
      3C基隆家電館，於同日11時52分許，冒用丁○○名義盜刷
      上開信用卡，購買價值共計7 萬2,690 元之行動電話、筆
      記型電腦、家電等用品，又於同日12時18分許，在基隆市
      ○○路150 號寶麒銀樓，冒用丁○○之名義盜刷上開信用
      卡，購買價值5 萬元之金塊1 錠，被告並連續於簽帳單上
      偽造丁○○署押，偽造不實之簽帳單後，持交前開商店之
      店員賴建男、李銘華而行使之，使其等誤認係丁○○本人
      消費購物而交付上開財物，足以生損害於丁○○及上開商
      店。被告又於93年10月4 日，在林惠君經營位於基隆市○○路16號之「大基隆通信行」，持竊得之戊○○駕照，向
      林惠君佯稱係戊○○之代理人，在行動電話服務申請書上
      偽造戊○○署押後，持向林惠君行使，申辦遠傳公司0000
      000000號及和信公司0000000000號電話，另於不詳時間，
      在上開通信行內，持竊得之黃和男駕照，冒用其名義在行
      動電話服務申請書上偽造黃和男署押後，持向林惠君申請
      另3 支門號，足以生損害於戊○○、黃和男及遠傳公司、
      和信公司對申辦行動電話審核之正確性。
（四）被告與周明森基於共同犯意之聯絡，共謀冒用他人名義詐
      購車輛，再轉賣牟利，渠等謀議既定，遂由周明森提供丙○○遺失之身分證，由被告持上開證件冒用丙○○名義，
      於93年8 月9 日，在臺北縣新店市○○路○ 段202 號「行
      家汽車商行」，向該商行負責人邵君卿購買車號8T-1737
      號自小客車，並於汽車委賣合約書、裕融企業股份有限公
      司（以下簡稱裕融公司）消費者貸款申請書、汽（機）車
      過戶登記申請書上，偽造丙○○之署押，並委託不知情之
      車行代為刻印丙○○之印章，蓋用於上開文件後，分向邵
      君卿、裕融公司、基隆市監理站出示行使，使監理站將此
      不實之事項登載於職務上所掌之車籍資料，足以生損害於
      丙○○、邵君卿、裕融公司及基隆市監理站掌管車籍資料
      之正確性，邵君卿及裕融公司亦因而陷於錯誤而將上開車
      輛及貸款交付被告。被告等詐得上開車輛後，旋由周明森
      駛往臺北市○○○路典當得款9 萬元。嗣因被告並未如期
      繳款，邵君卿及裕融公司始知遭騙。
二、按案件曾經判決確定者，應諭知免訴之判決，並得不經言詞
    辯論為之，刑事訴訟法第302 條第1 款及第307 條分別定有
    明文；又訴訟上所謂一事不再理之原則，關於實質上一罪或
    裁判上一罪，均有適用（最高法院60年台非字第77號著有判
    例可參），因此，對於已經提起公訴或自訴之同一案件重行
    起訴者，倘先行起訴或自訴部分，業經實體上之判決確定，
    則重行起訴部分，即應為免訴之判決，此項原則，不論實質
    上之一罪，或想像競合犯、牽連犯、連續犯等裁判上之一罪
    （94年2 月2 日修正公布、95年7 月1 日施行之刑法，已將
    修正前第55條後段牽連犯、第56條連續犯等規定刪除），其
    一部事實已經判決確定者，對於構成一罪之其他部分，均有
    其適用，此乃因基於審判上不可分之關係，審理事實之法院
    對於全部犯罪事實，本應依法均予審判，故其判決確定之既
    判效力，自應及於全部之犯罪事實，若在最後審理事實法院
    宣示判決後，始行發生之事實，既非該法院所得審判，即為
    該案判決之既判力所不能及，故既判力時間效力之範圍，係
    以最後審理事實法院之宣示判決日為判斷之標準（最高法院
    82年度台上字第3275號、84年度台非字第265 號判決可資參
    照）。
三、訊據被告除就公訴人所指其於93年9 月間竊取乙○○之身分
    證、駕照及健保卡之事實否認外，對於前開公訴人起訴之犯
    罪事實均坦認不諱，核與證人丁○○、戊○○、賴建男、李
    銘華、林惠君、郭林瓊枝、丙○○、邵君卿、游育城、田宇
    婕證述之情節相符，並有行動電話申請書、變造身分證、駕
    照及健保卡影本、金飾買入登記簿、寶麒銀樓簽帳單、汽車
    委賣合約書、汽機車過戶申請書、消費者貸款申請書、回件
    明細表、內政部警政署刑事警察局94年4 月6 日刑紋字第09
    40050178號鑑驗書、照片等在卷可稽，足認被告之自白與事
    實相符，因此，公訴人據以起訴，固非無據。惟查：
（一）被告前因於93年11月9 日凌晨2 時許，竊取錡鴻吉所有之
      汽車鑰匙，並以該鑰匙竊取錡鴻吉所有車號6B-9929 號自
      用小客車後，駕駛該車至錡鴻吉之父錡國城經營夜間無人
      居住之聯合鎖坊，以置放該車內之大門遙控器打開鐵捲門
      ，無故侵入該鎖坊，竊取錡國城所有之遙控器、方向盤鎖
      、鐵門遙控器、電腦、現金等物之案件，經臺灣高等法院
      於94年11月22日以94年度上訴字第3211號判處有期徒刑1
      年2 月確定，此有臺灣高等法院被告前案紀錄表在卷供參
      。
（二）次按連續犯之成立，係以行為人所為之犯罪行為，係出於
      概括犯意為要件，至於行為人所為數次犯罪行為，是否係
      出於概括犯意為之而成立連續犯，應由法院依個案情形判
      斷之，其判斷因素包括各次犯行之時間是否相近、所犯是
      否為構成要件相同之罪名等。本件公訴人起訴被告竊取乙○○之身分證件、丁○○之信用卡、戊○○之駕照、黃和
      男之駕照、郭林瓊枝經營大呼小叫通訊行內之行動電話等
      之犯罪時間係自93年8 月間至同年10月間，與被告竊取錡
      鴻吉之鑰匙、汽車、錡國城之遙控器等物之犯罪時間即93
      年11月9 日，時間相近，且所犯為構成要件相同之罪，再
      參以被告於本院進行準備程序時，陳稱其於93年經通緝期
      間，因無固定工作收入，為滿足毒癮，遂以行動電話與販
      賣毒品之人換取毒品，因此，若其向友人借用車輛時，發
      現車內置放身分證、駕照等證件時，即會趁機竊取並影印
      ，再以相互換貼影印證件身分證號碼之方式，變造身分證
      件，持之申辦行動電話，而其於93年11月9 日原欲趁錡鴻
      吉不注意時，竊取錡鴻吉置放於車內之身分證件，再以上
      開方式變造身分證件，並持之申辦行動電話，然因在錡鴻
      吉之車內發現遙控器，遂以該遙控器至聯合鎖坊竊取遙控
      器及電腦等物，嗣欲持錡鴻吉之身分證件申辦行動電話時
      ，即為警查獲等語，另被告於臺灣高等法院進行準備程序
      時，亦稱其於93年11月9 日因毒癮發作，為取得毒品，始
      竊取聯合鎖坊之電腦，以換取毒品等情（見臺灣高等法院
      95年度上訴字第2605號卷宗第82頁至第82頁反面），足見
      被告竊取他人之身分證件，以供變造證件申辦行動電話，
      及竊取他人之物之目的，均係以行動電話或所竊之物換取
      毒品，堪認其所為之上開竊盜行為，係基於概括之犯意為
      之，而均在同一犯罪計畫之範圍內，從而，公訴人起訴被
      告所為本案之竊盜行為，與臺灣高等法院94年度上訴字第
      3211號判決認定被告所為之竊盜行為，揆諸首揭所述，應
      成立連續犯，而具有裁判上一罪關係。至於被告雖於臺灣
      高等法院94年度上訴字第3211號案件原審法院審理時，供
      陳：「（是否承認起訴事實？）承認，我本來是毒癮發作
      想開他（即錡鴻吉）的車去買毒品，但要進入鎖店是看到
      他車上有遙控鎖才臨時起意」，然被告所為之犯行是否成
      立連續犯，係屬法院適用法律依職權判斷之事項，且被告
      之犯行究係出於概括犯意或臨時起意，因在法律上具有不
      同之效果，為法律專業之範圍，應由法院判斷，又不具法
      律專業知識之行為人為避免法院認定其惡行重大，而自稱
      其所為之多次犯行係「臨時起意」之情形亦所在多見，因
      此，不得僅以被告所述「臨時起意」一詞，逕行認定其所
      為前揭犯行非在同一預定罪計畫之內，而不具法律上連續
      犯之關係，應屬甚明。
（三）又本件公訴人所指被告之犯行，係犯刑法第320 條第1 項
      竊盜罪、第216 條行使同法第210 條、第212 條之偽造私
      文書、變造特許證罪、第214 條使公務員登載不實罪、第
      339 條第1 項詐欺取財罪。因其偽造署押為偽造文書之部
      分行為，且偽造文書及變造特種文書之低度行為應為行使
      之高度行為所吸收，均不另論罪。而其先後多次犯行，時
      間緊接，所犯罪名相同，均應分別依連續犯之規定論以一
      罪。又其所犯連續竊盜罪、連續行使偽造私文書、變造特
      種文書罪、使公務員登載不實罪及連續詐欺取財罪間，復
      有方法結果之牽連關係，應成立牽連犯，而為裁判上一罪
      關係。而因本案被告所為連續竊盜之行為，與臺灣高等法
      院94年度上訴字第3211號判決認定被告所為之連續竊盜行
      為，具有連續犯之裁判上一罪關係，為法律上之同一案件
      ，已如前述，且本案被告所為之犯行，既在前開確定判決
      宣示判決前所為，參酌前揭所述，本案被告所為連續竊盜
      之行為，即應為臺灣高等法院94年度上訴字第3211號確定
      判決效力所及，又本案被告所為連續行使偽造私文書、變
      造特種文書罪、使公務員登載不實罪及連續詐欺取財等行
      為，既與其所為連續竊盜之犯行，具有方法結果之牽連關
      係，屬於裁判上一罪，則亦應受前開確定判決效力所及，
      爰不經言詞辯論，逕為免訴之判決。
據上論斷，應依刑事訴訟法第302 條第1 款、第307 條，判決如
主文。
中    華    民    國    95    年    12    月    13    日
                  刑事第五庭審判長法    官 陳志祥
                                  法    官 楊皓清
                                  法    官 邰婉玲
以上正本證明與原本無異。
對於本判決如有不服，應於收受送達後10日內，向本院提出上訴
書狀，上訴於臺灣高等法院，並按他造當事人之人數附具繕本。
中    華    民    國    95    年    12    月    13    日
                                  書 記 官  林建清


司法院資訊處製作；財團法人民間司法改革基金會備份。
